臺灣高雄地方法院刑事判決　　　　　　　　　　　　九十一年度訴字第二五五三號
　　公　訴　人　臺灣高雄地方法院檢察署檢察官
　　被　　　告　乙○○
右列被告因偽造文書等案件，經檢察官提起公訴（九十一年度偵字第一六三六六號）
，本院判決如左：
    主  文
乙○○服用酒類不能安全駕駛動力交通工具而駕駛，處罰金壹萬伍仟元，如易服勞役
，以佰元折算壹日；又行使偽造私文書，足以生損害於公眾及他人，處有期徒刑
月，如易科罰金以佰元折算壹日，高雄市政府警察局新興分局中正三路派出所民國
九十一年七月二十九日偵訊筆錄內偽造之「甲○○」署押壹枚與偽造之指印肆枚、逮
捕通知書偽造之「甲○○」署押與指印各壹枚、權利告知書偽造之「甲○○」署押與
指印各壹枚、酒精濃度測定值表（貳份）受測者欄偽造「甲○○」署押貳枚與指印
枚，高雄市政府警察局高市警刑字第Ｂ00000000號及Ｂ00000000號
舉發違反道路交通管理事件通知單之收受通知聯者簽章欄上偽造之「甲○○」署押共
貳枚，均沒收。
    事  實
一、緣乙○○於民國九十一年六月間某日，受甲○○之委託代為前往監理所辦理駕駛
    執照吊扣事宜，甲○○並交付其汽車駕駛執照一張予乙○○保管。乙○○於九十
    一年七月二十九日凌晨一時三十分許，服用酒類後，其平衡感、言詞能力、定向
    力及感覺能力均已有所障礙，不能安全駕駛動力交通工具，仍於同（二十九）日
    凌晨三時四十五分許，駕駛車牌號碼ＺＤ－四○七七號自用小客車，行經高雄市
    新興區○○路與復興路口，因闖紅燈右轉復興路，為高雄市政府警察局新興分局
    中正三路派出所警員攔車稽查，並對乙○○施以酒精濃度檢測，測得其呼氣酒精
    濃度為每公升零點五八毫克，詎乙○○因其駕駛執照在高雄市楠梓監理所吊扣中
    ，為逃避刑責，竟基於偽造署押及行使偽造私文書之犯意，先持前揭其暫時保管
    之「甲○○」駕駛執照出示予警員，假冒其為甲○○本人，接續在前揭酒精濃度
    測定值表之受測者欄（二份）偽造「甲○○」之署押二枚及指印三枚、高雄市政
    府警察局舉發違反道路交通管理事件通知單二張（高市警刑字第Ｂ000000
    00號闖紅燈及第Ｂ00000000號酒精濃度過量）收受通知聯者簽章欄偽
    造「甲○○」之署押各一枚、高雄市政府警察局新興分局中正三路派出所九十一
    年七月二十九日凌晨五時三十分偵訊筆錄被詢問人欄偽造「甲○○」署押壹枚與
    指印肆枚，在逮捕通知書偽造「甲○○」署押與指印各一枚、權告知書上偽造之
    「甲○○」署押與指印各一枚，再將上開偽造「甲○○」署押於舉發違反道路交
    通管理事件通知單收受通知聯者簽章欄，表示甲○○本人簽收該通知單之私文書
    二張持以行使交還警員，足以生損害於甲○○本人及監理機關、警察機關處理交
    通違規事件暨偵查犯罪之正確性。嗣經警發覺有異而查獲上情。
二、案經高雄市政府警察局移送臺灣高雄地方法院檢察署檢察官偵查起訴。
    理  由
一、訊之被告乙○○對於右揭服用酒類後呼氣酒精濃度為每公升零點五八毫克而仍駕
    駛自用小客車及為警查獲後，為逃避刑責而持用甲○○之駕駛執照，接續在酒精
    濃度測定值表之受測者欄（二份）、舉發違反道路交通管理事件通知單之收受通
    知聯者簽章欄（二份）、警訊筆錄、逮捕通知書、權利告知書上偽造「甲○○」
    之署押並按捺指印，並於偽造署押「甲○○」署押於舉發違反道路交通管理事件
    通知單收受通知聯者欄而偽造私文書後，持以行使交還警員等事實，業據被告乙
    ○○分別於警訊、偵訊及本院審理中坦白承認（警卷第一、二頁、偵卷第四頁、
    本院九十一年十月九日審判筆錄），核與證人即被害人甲○○於警訊中所證述之
    情節相符（警卷第五頁），此外，復有高雄市政府警察局舉發違反道路交通管理
    事件通知單（高市警刑字第Ｂ00000000號及Ｂ00000000號）、
    及酒精濃度測定值表各二紙、高雄市政府警察局新興分局中正三路派出所九十一
    年七月二十九日凌晨五時三十分偵訊筆錄、逮捕通知書、權利告知書各一份附於
    警卷可稽。按刑法第一百八十五條之三所謂之「不能安全駕駛」，係抽象危險犯
    ，並不以發生具體危險為必要，次按行為人飲酒後如其呼氣酒精濃度達於每公升
    ０．五毫克時，即有反應較慢、感覺減低、影響駕駛之輕到中度之中毒症狀，如
    達於每公升０．七五毫克時，則會有思考改變、個性行為改變之輕到中度中毒症
    狀。（參見行政院國軍退除役官兵輔導委員會台北榮民總醫院八十八年八月五日
    （八八）北總內字第二六八六八號函）。復依醫學實驗證明所得經驗法則，對於
    吐氣酒精濃度達每公升０．二五毫克以上時，將使駕駛人產生複雜之技巧障礙、
    駕駛能力變壞之行為表現，肇事比率比一般未飲酒時高出二倍，而吐氣酒精濃度
    達每公升零點五毫克以上時，將使駕駛人產生平衡感與判斷力障礙升高，肇事比
    率比一般未飲酒時高出十倍，甚而如吐氣酒精濃度達每公升零點七五毫克時，駕
    駛人將產生明顯酒醉、步履蹣跚之行為狀態，其肇事比率比一般高二十五倍（參
    見蔡志中著，對飲酒不能安全駕駛之執法研究，司法院第四十六期業務研究會講
    義），本案被告乙○○吐氣所含酒精濃度達每公升零點五八毫克，已如前述，依
    上開實務見解及研究報告之結論，再參以被告乙○○對交通號誌無反應或遲緩、
    測試或訊問過程多話、闖紅燈等情，有測試觀察紀錄表一紙在警卷可稽，足見被
    告乙○○因服用酒類已至駕駛技巧障礙，視覺及行為反應能力減低，而達不能安
    全駕駛動力交通工具之程度。是依上開補強證據，已足資擔保被告乙○○所為上
    開任意性自白，具有相當程度之真實性，而得使本院確信被告乙○○前述自白之
    犯罪事實確屬真實。本件事證明確，被告乙○○犯行堪予認定。
二、查被告乙○○服用酒類後，不能安全駕駛動力交通工具而仍駕駛上開自用小客車
    ，核其所為，係犯刑法第一百八十五條之三之公共危險罪。另按在交通違規通知
    單收受通知聯者簽章欄內偽簽他人姓名，自不待依據習慣或特約，單從形式上觀
    察，即足以知悉係表示由他人名義出具領收通知聯之證明，具收據之性質，當屬
    刑法第二百十條之私文書（最高法院八十三年度台上字第六六三一號判例參照）
    ，故本件被告乙○○冒用「甲○○」名義於舉發違反道路交通管理事件通知單收
    受通知者簽章欄上所偽造之署押，自係表示「甲○○」本人簽收之私文書。是核
    被告乙○○在酒精濃度測定值表之受測者欄、舉發違反道路交通管理事件通知單
    之收受通知聯者簽章欄、警訊筆錄、逮捕通知書、權利告知書上偽造「甲○○」
    之署押並按捺指印，偽造簽收舉發違反道路交通管理事件通知單之私文書後持以
    行使交還警員等行為，係犯刑法第二百十七條第一項偽造署押罪、第二百十六條
    、第二百十條之行使偽造私文書罪。被告乙○○於上揭酒精濃度測定值表之受測
    者欄（二份）、舉發違反道路交通管理事件通知單之收受通知聯者簽章欄（二份
    ）、警訊筆錄、逮捕通知書、權利告知書上偽造「甲○○」之署押並按捺指印，
    乃基於單一偽造署押之犯意，於密接時間、地點接續為之，該數個舉動在刑法評
    價上應包括視為一行為；其一行為同時觸犯偽造署押及偽造私文書罪，應依想像
    競合犯規定，論以一較重之偽造私文書罪。至被告乙○○在二紙舉發違反道路交
    通管理事件通知單之收受通知聯者簽章欄偽造「甲○○」之署押，為偽造私文書
    之部分行為，又其偽造私文書後復持以行使，偽造之低度行為為行使之高度行為
    所吸收，均不另論罪。再被告乙○○所犯公共危險罪及行使偽造私文書二罪，犯
    意各別，行為互異，應分論併罰。審酌被告乙○○前於八十二年間因過失致死案
    件，經本院判處有期徒刑六月，緩刑三年，並於八十二年九月十二日確定，緩刑
    期滿，而緩刑之宣告未經撤銷，素行尚佳，有臺灣高等法院被告全國前案紀錄表
    及臺灣高雄地方法院檢察署刑案資料查註紀錄表各一份在卷可按，飲酒後已達不
    能安全駕駛程度仍駕車上路，漠視公眾用路安全，復欲逃避刑責而假冒他人名義
    ，並偽造他人署押而偽造私文書，並持以行使，所生損害不輕，惟犯後坦認犯行
    ，態度良好，及犯罪手段、情節非鉅等一切情狀，就其所犯二罪，分別量處如主
    文所示之刑，並就有期徒刑部分諭知易科罰金，罰金刑部分諭知易服勞役之折算
    標準。被告乙○○於卷附之高雄市政府警察局新興分局中正三路派出所九十一年
    七月二十九日偵訊筆錄內偽造之「黃育陞」署押一枚與偽造之指印四枚、逮捕通
    知書上偽造之「黃育陞」署押與指印各一枚、權利告知書偽造之「黃育陞」署押
    與指印各一枚、酒精濃度測定值表受測者欄（二份）偽造「黃育陞」署押二枚與
    指印三枚，高雄市政府警察局高市警刑字第Ｂ00000000號及Ｂ0000
    0000號舉發違反道路交通管理事件通知單之收受通知聯者簽章欄上偽造之「
    黃育陞」署押共二枚，其中偽造之指印因同為代表被冒用者，作用及效力與署押
    無異，是以上開被告乙○○所偽造之署押、指印，均應依刑法第二百十九條規定
    予以宣告沒收。
據上論斷，應依刑事訴訟法第二百九十九條第一項前段，刑法第一百八十五條之三、
第二百十六條、第二百十條、第二百十七條、第五十五條、第四十一條第一項前段、
四十二條第二項、第五十一條第十款、第二百十九條，罰金罰鍰提高標準條例第二條
，判決如主文。
本案經檢察官李宛凌到庭執行職務。
中      華      民      國    九十一    年      十      月     十六     日
                                  臺灣高雄地方法院刑事庭
                                      法官    涂裕洪
右正本證明與原本無異。
如不服本判決，應於判決送達後十日內，向本院提出上訴狀。
                                      書記官    賴佳慧
中      華      民      國    九十一    年      十      月     十七     日
刑法第一百八十五條之三：
服用毒品、麻醉藥品、酒類或其他相類之物，不能安全駕駛動力交通工具
而駕駛者，處一年以下有期徒刑、拘役或三萬元以下罰金。
刑法第二百十條：
偽造、變造私文書，足以生損害於公眾或他人者，處五年以下有期徒刑。
刑法第二百一十六條：
行使第二百十條至第二百十五條之文書者，依偽造、變造文書或登載不實
事項或使登載不實事項之規定處斷。
